【裁判字號】    98,抗,226
【裁判日期】    980224
【裁判案由】    返還寄託物所生孳息
【裁判全文】
臺灣高等法院民事裁定                   98年度抗字第226號
抗  告  人  丙○○
相  對  人  甲○○
            乙○○
上列抗告人因與相對人間返還寄託物所生孳息事件，對於中華民
國97年12月12日臺灣臺北地方法院97年度訴字第6284號所為裁定
提起抗告，本院裁定如下：
    主  文
原裁定關於駁回抗告人對相對人請求共同給付新台幣參佰壹拾陸
萬參仟伍佰陸拾陸萬元本息部分及該部分假執行之聲請，暨訴訟
費用之裁判均廢棄。
其餘抗告駁回。
關於駁回抗告部分之裁判費用由抗告人負擔。
    理  由
一、
(一)、抗告人前於民國95年12月21日對相對人劉季倫、甲○○及訴
    外人劉曉穎起訴請求返還寄託物等（原法院96年度訴字第
    1880號、下稱第一件訴訟），經原法院以96年11月16日96
    年度訴字第1880號判決駁回。
(二)、抗告人提起上訴（本院97年度上字第135號）。嗣抗告人撤
    回對劉曉穎之上訴；對相對人劉季倫、甲○○上訴部分則移
    付調解（97年度上移調字第16號），並調解成立。
二、
(一)、抗告人於97年7月30日對相對人劉季倫、甲○○起訴請求返
    還寄託物所生茲孳息（原法院97年度訴字第6284號，下稱第
    二件訴訟）。
(二)、原法院以抗告人提起之第二件訴訟，其訴訟標的為第一件訴
    訟成立之調解效力所及，抗告人所提第二件訴訟，違背民事
    訴訟法第249條第1項第7款後段「訴訟標的為確定判決之效
    力所及者」規定，以97年12月12日97年度訴字第6284號裁定
    駁回。
三、抗告意旨略以：其從未對相對人請求利息之訴，二件並非同
    一事件，請求廢棄原裁定等語。
四、經查：
(一)、抗告人於第一件訴訟之聲明為「1.被告劉季倫、甲○○應共
    同給付原告316萬9715元，及其中189萬元自民國94年8月20
    日起至清償日止，按年息5%計算之利息。2.被告劉季倫、劉
    曉穎應連帶給付原告108萬元，及自起訴狀繕本送達翌日起
    至清償日止，按年息5%計算之利息。」（見原法院96年度訴
    字第1880號卷第190頁、本院97上字135號卷第8頁），其陳
    述略謂「原告（即抗告人）於81年間因故寄託金錢於被告劉
    季倫、甲○○（即相對人）銀行帳戶內，原告於81年間分次
    匯給被告2人總額為914萬元。被告於82年8月2日匯回550萬
    元，被告劉季倫之母陸白烈代償175萬元，尚有189萬元未還
    。該189萬元自81年3月25日起，至94年8月20日止之利息計
    127萬9715元，合計316萬9715元。為此依兩造間之寄託契約
    ，請求被告劉季倫、甲○○共同返還如聲明1之金額及利息
    。另原告次子劉曉群於生前購入黃金90兩，劉曉群於86年間
    死亡，由陸白烈存放於臺灣銀行嘉義分行之保險箱內。嗣陸
    白烈於95年3月30日意外身亡，被告劉季倫將劉曉群購買之
    黃金加入陸白烈之遺產中，全部由被告劉季倫及劉曉穎取得
    ，因劉曉群未婚且未有子嗣，其法定繼承人應為原告及陸白
    烈，原告有權繼承一半，依黃金價格一兩2萬4000元計算，
    原告共計應可繼承108萬元，卻遭劉季倫、劉曉穎侵害，為
    此訴請劉季倫、劉曉穎連帶給付如聲明2之金額及利息。」
    （見96年度訴字第1880號卷第139頁、191-195頁）。第一
    審法院為抗告人全部敗訴之判決，抗告人提起上訴，於第二
    審，抗告人撤回對劉曉穎之上訴（見本院97年度上字第135
    號卷第51頁），並與相對人劉季倫、甲○○於97年4月7日調
    解成立，其內容如下「一、被上訴人（即本件相對人）願連
    帶給付上訴人（即本件抗告人）189萬元，除於97年4月30日
    給付50萬元外，餘款自97年6月起，於每年6、9、12、3月之
    15日各給付10萬元，…。二、上訴人其餘請求拋棄。三、兩
    造除本件被上訴人承諾給付外，無任何債權債務存在。四、
    被上訴人劉季倫願將其所有…建物所有權及土地所有權各4
    分之1部分贈與上訴人。…」。（見本院97年度上移調字第
    16號卷第17頁）。
(二)、抗告人於第二件之聲明為：「被告甲○○、劉季倫應共同返
    還原告338萬4066元及自81年3月25日至清償日止依年息百分
    之5計算之利息。被告中一人全部給付，另一人即免給付義
    務」（見原審第44頁、57頁）。其陳述略謂「被告代管養老
    金914萬元，分四階段所生孳息合計338萬4066元：1.第一階
    段694萬元：自81年3月-81年12，代管期間9月，以年息百分
    之8計算，共計孳息41萬6399元。2.第二階段914萬元：自81
    年12月28日至82年8月2日，共8月，以年息百分之8計算，共
    計孳息48萬7467元。3.第三階段：被告匯回550萬元後，寄
    託款餘額364萬元部分：自82年8月2日至93年12月28日止，
    共12年4月29日，以年息百分之5計算，共計孳息225萬8700
    元。4.第四階段：償還175萬元後，餘189萬元部分，自93年
    12月28日至96年4月6日止八2年4月，以年息百分之5計算，
    共計孳息22萬0500元。」（見原審97年度店調字第131號卷
    第2-3頁）。
(三)、依上所述，抗告人就189萬元自81年3月25日起至清償日止之
    利息部分，已於第一件訴訟中請求，並與相對人成立調解。
    而調解成立者，與訴訟上和解有同一之效力。和解成立者，
    與確定判決，有同一之效力，民事訴訟法第416條第1項、第
    380條第1項分別定有明文。是抗告人請求相對人共同給付
    189萬元自93年12月28日-96年4月6日之孳息22萬0500元及自
    81年3月25日起至清償日止依年息百分之5計算之利息部分，
    其訴訟標的為確定判決之效力所及，其此部分起訴為不合法
    ，法院應依民事訴訟法第249條第1項第7款後段規定予以裁
    定駁回。原法院就抗告人此部分請求，予以裁定駁回，尚無
    違誤。至抗告人於第二件訴訟之其餘請求，即316萬3566 元
    （338萬4066元-22萬0500元=316萬3566元）及自81年3月25
    日起至清償日止之利息部分，抗告人於第一件訴訟中並未請
    求，依該二事件卷證亦查無該部分訴訟標的為確定判決效力
    所及之情形，則抗告人就此部分之請求，應無民事訴訟法第
    249條第1項第7款後段之情，至抗告人此部分請求，於實體
    法上有無請求權，乃訴有無理由之問題。原法院以抗告人此
    部分請求亦違反民事訴訟法第249條第1項第7款規定，為不
    合法，予以裁定駁回，尚有未當。
五、本件抗告意旨指摘原裁定駁回其請求相對人共同給付316萬
    3566元及自81年3月25日起至清償日止之利息部分暨該部分
    假執行之聲請不當，求予廢棄，為有理由，爰由本院將原裁
    定此部分廢棄，改判如主文第一項所示。至抗告人請求相對
    人共同給付22萬0500元（即189萬元元自93.12.28-96.4.6之
    孳息）及自81年3月25日起至清償日止依年息百分之5計算之
    利息部分，原法院以其違反民事訴訟法第249條第1項第7款
    後段規定，以裁定駁回其此部分請求及假執行之聲請，核無
    違誤，抗告意旨指摘原裁定此部分不當，求予廢棄，為無理
    由，應予駁回。
六、據上論結，本件抗告為一部有理由，一部無理由，爰裁定如
    主文。
中    華    民    國    98    年    2     月    24    日
                    民事第八庭
                        審判長法  官  劉勝吉
                              法  官  連正義
                              法  官  滕允潔
正本係照原本作成。
本裁定除以適用法規顯有錯誤為理由，不得再抗告。如提起再抗
告，應於收受後10日內委任律師為訴訟代理人向本院提出再抗告
狀。並繳納再抗告費新台幣１千元。
中    華    民    國    98    年    2     月    24    日
                              書記官  黃麗玲


司法院資訊處製作；財團法人民間司法改革基金會備份。
